【裁判字號】    90,竹簡,536
【裁判日期】    901225
【裁判案由】    給付票款
【裁判全文】
臺灣新竹地方法院民事判決  九十年度竹簡字第五三六號
    原      告  華南商業銀行股份有限公司
    法定代理人  甲○○
    送達代收人  乙○○
右當事人間請求給付票款等事件，本院判決如左：
    主      文
被告應給付原告新臺幣參拾參萬肆仟陸佰元，及自民國九十年七月五日起至清償日止
，按年息百分之陸計算之利息。
訴訟費用由被告負擔。
本判決得為假執行。
    事實及理由
一、原告之聲明：求為判決如主文所示。
二、事實摘要：
（一）原告主張其執有被告簽發如附表所示之支票一紙（下稱系爭支票），詎屆期為
      付款之提示，卻未獲支付，此後雖一再向被告催討，被告均置之不理，爰依票
      據法律關係請求被告如數清償，並自提示日即九十年七月五日起至清償日止按
      法定週年利率之年息百分之六計算之遲延利息。至原告係自訴外人勤農實業有
      限公司善意取得系爭支票，對於被告與勤農實業有限公司之間有何關係並不知
      悉，兩造間並非直接前後手，被告自不得向原告提出原因關係抗辯，另原告亦
      非惡意、重大過失或無對價取得系爭支票等情。
（二）被告則以原告所提出之支票是否真正，尚待斟酌；又票據債務人得以自己與執
      票人間所存抗辯之事由對抗執票人（最高法院二十七年度滬上字第九七號判例
      參照），則被告既未自原告受有任何資金，更無關係可言，則縱使系爭支票形
      式上為真正，兩造間既無關係存在，原告逕向被告訴求票款，應無理由。又系
      爭支票票背「請領款人」區似有勤農實業有限公司之印文，因為並非蓋於「背
      書章專用區」，且系爭支票正面亦未指明予何人，而係抬頭空白支票，故系爭
      支票本無背書人可言，從而原告亦有舉證背書人為何人之責任；再者，無對價
      關係或以不相當之對價取得票據者，不得享有優其前手之權利，票據法第十四
      條第二項定有明文，本件原告亦未舉證曾支付對價若干，才取得系爭支票，故
      縱有背書之實，原告仍不得向被告主張任何權利，遑論所謂勤農實業有限公司
      亦與被告無任何對價關係可言等情。
三、法院之判斷：
（一）按在票據上簽名者，依票上所載文義負責，票據法第五條第一項定有明文。查
      原告主張其執有被告簽發之系爭支票，屆期提示竟遭退票之事實，業據其提出
      與其所述相符之支票及退票理由單各一紙為證。次查系爭支票上發票人欄所蓋
      之印文與被告在新竹國際商業銀行申請系爭支票甲存帳戶時所留存之印鑑相符
      ，亦經新竹國際商業銀行延平簡易型分行查明屬實，並經檢送被告所申請系爭
      支票帳戶留存之印鑑卡影本一份在卷可考；被告對於系爭支票固初否認真正，
      惟經本院向新竹國際商業銀行延平簡易型分行為上開查證並調取被告留存之印
      鑑卡資料後，就系爭支票確係被告所簽發亦不再爭執，自堪信原告此部分之主
      張為真實。
（二）被告雖辯稱其並未自原告受有任何資金，兩造間更無關係云云，惟按支票為無
      因證券，且依據票據法第一百二十六條規定，發票人應照支票文義擔保支票之
      支付，而被告亦自認其與原告並非直接前後手，從而兩造間就系爭支票本無任
      何原因法律關係，是只要原告取得系爭支票並非出於惡意或詐欺，發票人自不
      得以兩造間並無原因法律關係而主張不負票據責任，是被告此部分所辯自不足
      採。被告雖又辯稱勤農實業有限公司取得系爭支票並無任何對價云云，惟按票
      據債務人不得以自己與執票人之前手間所存抗辯之事由對抗執票人，票據法第
      十三條前段定有明文；是縱令勤農實業有限公司向被告取得系爭支票並無任何
      對價，被告亦不得以此與執票人即原告前手間所存之抗辨事由對抗原告，是被
      告此部分所辯亦不足採。被告雖又以原告取得系爭支票並無對價或無相當對價
      云云；惟按票據行為，為不要因行為，執票人不負證明關於給付原因之責任，
      如票據債務人主張執票人無對價或不以相當之對價取得票據時，則應由該債務
      人負舉證之責；查原告否認其係以無對價或無相當對價之代價取得系爭支票，
      而被告就此亦未舉證以實其說，是被告此部分所辯亦不足採。
（三）被告又辯稱訴外人勤農實業有限公司係蓋印於系爭支票票背之「請領款人」區
      ，並非蓋於「背書章專用區」，故系爭支票自無背書人云云；惟按凡在票據背
      面或黏單上簽名，而形式上合於背書之規定者，即屬於票據法上之背書，是本
      件在形式上已符合背書之規定，且縱令未具備背書之要件，因兩造間並非直接
      前後手，基於前述，被告仍不得免除其發票人之責任，是被告此部分所辯縱屬
      可採，亦無從作為拒絕給付系爭支票票款之理由。
（四）從而，原告依票據之法律關係，請求被告給付票款三十三萬四千六百元及自提
      示日即九十年七月五日起至清償日止，按法定週年利率百分之六計算之利息，
      為有理由，應予准許。
（五）本件係命清償票據上債務之判決，爰依職權宣告假執行。
四、結論：本件原告之訴有理由，依民事訴訟法第四百三十六條第二項、第七十八條
   、第三百八十九第一項第四款，判決如主文。
中      華      民      國    九十      年     十二     月    二十五    日
                                  臺灣新竹地方法院新竹簡易庭
~B法      官  李承訓
右為正本係照原本作成。
如對本判決上訴，須於判決送達後廿日內向本院提出上訴狀。
~B法院書記官  呂超上
中      華      民      國    九十      年     十二     月    二十五    日
附表：
~F0
~T48
┌──┬────┬──────┬───┬─────┬─────┬────┐
│編號│付款人  │ 發票日     │發票人│票面金額  │提示日    │背書人  │                                                  │
│    │        │            │      │（新臺幣）│          │        │
├──┼────┼──────┼───┼─────┼─────┼────┤
│一  │新竹國際│九十年七月五│卓金寶│三十三萬四│九十年七月│勤農實業│
│    │商業銀行│日          │即金源│千六百元  │五日      │有限公司│
│    │延平分行│            │興裝潢│          │          │        │
│    │        │            │行    │          │          │        │
└──┴────┴──────┴───┴─────┴─────┴────┘


司法院資訊處製作；財團法人民間司法改革基金會備份。
